臺灣臺中地方法院刑事判決　　　　　　　 96年度易字第889號
公　訴　人　臺灣臺中地方法院檢察署檢察官
被　　　告　丙○○
　　　　　　　　　　5樓
上列被告因詐欺案件，經檢察官提起公訴（九十五年度偵字第二
八九一五號）及移送併案審理（臺灣臺南地方法院檢察署九十五
年度偵字第一七一一五號），本院合議庭裁定改依簡式審判程序
審理後，判決如下：
    主    文
丙○○幫助共同意圖為自己不法之所有，以詐術使人將本人之物
交付，處有期徒刑捌月。
    犯罪事實
一、丙○○因缺錢花用，適見報紙刊登出租帳戶之廣告，遂在可
    預見不詳年籍之人無故購買他人之帳戶、提款卡使用，乃俾
    利於迴避員警之查緝，其後可能將取得之帳戶供作遭詐欺取
    財之受害人匯款時指定帳戶使用，且其發生不違背本意之情
    形下，仍與某二名姓名年籍均不詳之成年男子聯絡，並與該
    等成年人約定由其提供帳戶即可獲取每一銀行帳戶為新台幣
    （下同）一千五百元，另郵局帳戶為二千元之代價。其後丙○○即基於幫助該等不詳年籍者共同向他人詐欺取財之不確
    定故意，於民國九十五年七月間某日，在其位於桃園縣桃園
    市○○里○○○街十九巷二弄二八之四號住處附近之延平公
    園前，同時將其於九十五年三月三十日向第一商業銀行桃園
    分行申設取得帳號00000000000號帳戶（下稱第
    一商銀帳戶）、八十七年四月二十一日向安泰商業銀行桃園
    分行申設取得帳號00000000000000號帳戶（
    下稱安泰銀行帳戶）、九十三年間向臺北富邦商業銀行股份
    有限公司中正分行申設取得帳號000000000000
    號帳戶（下稱富邦銀行帳戶）、九十五年三月間向新竹國際
    商業銀行大樹林分行申設取得帳號00000000000
    000號帳戶（下稱新竹商銀帳戶）、聯邦商業銀行帳號0
    00000000000號帳戶（下稱聯邦銀行帳戶）及中
    華郵政股份有限公司帳戶（下稱郵局帳戶）之存摺及提款卡
    （均含密碼）等物交予該二名不詳年籍者使用，而取得共計
    八千元之代價（其中因安泰銀行帳戶無語音轉帳功能，故尚
    未取得代價）。嗣該等詐欺集團成員取得上開帳戶、提款卡
    （含密碼）後，即共同基於意圖為自己不法所有之詐欺取財
    犯意，先後於如附表所示之時、地，以如附表所示之方式，
    向如附表「被害人」欄所示之戊○○等人詐騙，致如附表「
    被害人」欄所示之戊○○等人均不疑有他，且均因此陷於錯
    誤，而分別於如附表所示之時、地，將所有如附表所示之款
    項，以轉帳方式存入如附表所示之上開帳戶內。嗣經如附表
    「被害人」欄所示之戊○○等人發覺受騙報案後，員警查得
    上揭帳戶均係丙○○本人所申請，始循線獲悉上情。
二、案經臺中市警察局第二分局報請臺灣臺中地方法院檢察署檢
　　察官偵查起訴暨臺南市警察局第一分局報請臺灣臺南地方法
　　院檢察署檢察官移送併案審理。
    理    由
一、上開犯罪事實，業據被告丙○○於本院審理中供承不諱，復
    經被害人戊○○於警詢中（詳見臺中市警察局第二分局警卷
    第四頁）、己○○於警詢中（詳見臺南市警察局第一分局警
    卷第四頁至第五頁）、丁○○、乙○○及甲○○分別於警詢
    中（均附於本案案卷）指訴詳實，且有被害人戊○○提出之
    自動提款機交易明細表三紙、第一銀行活期儲蓄存款存摺明
    細、內政部警政署反詐騙案件紀錄表、受理詐騙帳戶警示、
    電話斷話簡便格式表、報案三聯單、受理各類案件紀錄表（
    詳見臺中市警察局第二分局警卷第六頁至第十一頁）、富邦
    銀行中正分行九十五年八月三十日函附被告之開戶基本資料
    及對帳單查詢（詳見臺中市警察局第二分局警卷第十三頁至
    第十五頁）、被害人己○○提出之自動提款機交易明細表、
    內政部警政署反詐騙案件紀錄表、受理詐騙帳戶警示、電話
    斷話簡便格式表（詳見臺南市警察局第一分局警卷第七頁至
    第十頁）、新竹商銀大樹林分行九十五年九月十四日函附被
    告之開戶基本資料及對帳單（詳見臺南市警察局第一分局警
    卷第二二頁至第二四頁）、被害人乙○○之新竹國際商業銀
    行匯款副通知書、內政部警政署反詐騙案件紀錄表、被害人
    丁○○之臺北富邦銀行匯款委託書（證明聯）、內政部警政
    署反詐騙案件紀錄表、被害人甲○○之報案三聯單、受理各
    類案件紀錄表及內政部警政署反詐騙案件紀錄表等存卷足佐
    ，又按刑法上之故意，分直接故意（確定故意）與間接故意
    （不確定故意），「行為人對於構成犯罪之事實，明知並有
    意使其發生者」為直接故意；又「行為人對於構成犯罪之事
    實，預見其發生而其發生並不違背其本意者」為間接故意；
    而參以銀行及郵局帳戶可供款項之存匯、提領，均係一般人
    即可輕易申請開設取得，並無任何資格條件之限制，如非犯
    罪等不法目的或為掩飾自己真實身分，依常情並無捨棄自己
    申設帳戶而迂迴向他人收取帳戶使用之理，且近來詐騙被害
    人匯款之犯罪層出不窮，該等犯罪，多數均係利用人頭帳戶
    作為出入帳戶使用，已業經媒體廣為披載，則依被告係成年
    且智慮成熟之人，堪見被告對上揭情事確知之甚詳，而其對
    於提供帳戶及提款卡可能被用來作為詐欺取財等非法用途上
    ，應有所預見，且不違背其本意。是以，被告猶仍提供其所
    有上開帳戶資料予該等不詳年籍者使用，應係容認及允許該
    等不詳年籍者將所有前揭帳戶作為詐欺取財之匯款帳戶之用
    。再按刑法上之幫助犯，係指以幫助之意思，對於正犯資以
    助力，而未參與實施犯罪之行為者而言；查本件被告將其所
    有上開帳戶資料提供予該等不詳年籍者作為詐欺取財之受害
    人匯款指定帳戶之用，乃係基於幫助他人詐欺取財之犯意，
    而被告提供前揭帳戶資料之行為，復屬詐欺取財構成要件以
    外之行為，則被告自屬以幫助之意思，參與詐欺取財構成要
    件以外之行為，應以詐欺取財之幫助犯論。綜上，足見被告
    上開自白，核與事實相符。本案事證明確，被告之犯行，堪
    予認定。
二、被告將上開帳戶資料交予該等不詳年籍者以供共同向他人詐
    取財物，是核其所為，係犯刑法第三十條第一項、刑法第三
    百三十九條第一項之幫助共同詐欺取財罪。被告同時交付其
    所有上開帳戶予該等不詳年籍者使用，乃係基於一幫助他人
    犯罪之意圖，自僅屬一幫助犯。至檢察官雖未就被告所犯如
    附表編號二、三至五部分之犯行提起公訴【即臺灣臺南地方
    法院檢察署九十五年度偵字第第一七一一五號移送併案審理
    部分、臺灣桃園地方法院檢察署九十五年度偵字第二五二七
    四號聲請簡易判決處刑部分（即臺灣桃園地方法院九十六年
    度桃簡字第三七一號案件部分，因本院就同一案件繫屬在先
    ，依刑事訴訟法第八條前段規定，自應由本院併予審究，先
    予說明）】，且未敘及如附表編號一所示之被害人戊○○遭
    詐騙時，另將所有五萬元款項存入被告上開富邦銀行帳戶內
    等情；惟該等犯罪事實既與已起訴經論罪部分為單純一罪關
    係，自均為起訴效力所及，本院當應併予審理，附此敘明。
    爰審酌被告之素行不佳，其販賣之帳戶資料多達六本，又所
    獲取之利益，且其隨意提供所有帳戶資料供他人非法使用，
    將助長社會犯罪風氣，可能導致真正犯罪者逍遙法外，其行
    為殊屬不當，惟念及被告本身並未實際參與本件詐欺取財之
    犯行，責難性較小，及被告前於偵查中猶否認犯行，迨至本
    院審理中始坦認犯罪之犯罪後態度等一切情狀，量處如主文
    所示之刑。
據上論斷，應依刑事訴訟法第二百七十三條之一第一項、第二百
九十九條第一項前段，刑法第三十條第一項、第二項、第三百三
十九條第一項，判決如主文。
中　　華　　民　　國　　96　　年　　3 　　月　　30　　日
                 刑事第四庭   法  官  許惠瑜
以上正本證明與原本無異。
如不服本判決，應於判決送達後十日內向本院提出上訴狀，上訴
於臺灣高等法院臺中分院 (須附繕本)。
                              書記官　陳佳君
中　　華　　民　　國　　96　　年　　3 　　月　　30　　日
附錄論罪科刑法條：
中華民國刑法第339條第1項
意圖為自己或第三人不法之所有，以詐術使人將本人或第三人之
物交付者，處5年以下有期徒刑、拘役或科或併科1千元以下罰金
。
附表：
  ┌──┬───┬────────────────────────────┐
　│編號│被害人│詐騙時、地及方法、被害時、地及款項　                    │
　├──┼───┼────────────────────────────┤
　│1　 │戊○○│戊○○於九十五年八月九日上午三時四十三分許，在其位於臺中│
　│　　│      │市○區○○路之住處上網聊天，見援交訊息而應對方邀約至臺中│
　│　　│      │市○○路○段，而該等詐欺成員遂向戊○○訛稱：須先操作自動│
　│　　│      │提款機以確認你的身分並非員警，且須匯款三萬元、五萬元至梁│
  │    │      │富智上開富邦銀行帳戶，方能取消因操作錯誤之帳戶資料及作為│
  │    │      │財力證明等語，致戊○○不疑有詐，遂按指示分別於九十五年八│
  │    │      │月九日上午四時四十九分許及同日上午十時十七分許，在臺中市│
  │    │      │文心路四段之臺北富邦銀行內，將所有三萬元及五萬元之款項存│
  │    │      │入丙○○上開富邦銀行帳戶內。                            │
　├──┼───┼────────────────────────────┤
　│2　 │己○○│己○○於九十五年七月二十五日下午二時許，在報紙上看見一則│
　│　　│      │泡沫美容坊之廣告，遂撥打電話與對方聯絡，惟見情況不對，便│
　│　　│      │掛掉電話，然事後對方則回撥電話向己○○詐稱：你沒有要做美│
  │    │      │容，那是在擾亂我們，必須賠償而須匯款四千元至被告上開新竹│
  │    │      │商銀帳戶內等語，致己○○因不堪其擾且陷於錯誤，遂於九十五│
  │    │      │年八月九日下午三時零一分許，至臺南市○○路之新竹國際商業│
  │    │      │銀行內操作自動提款機，而將所有一萬二千元之款項存入被告上│
  │    │      │開新竹商銀帳戶內。                                      │
　├──┼───┼────────────────────────────┤
　│3　 │丁○○│丁○○於九十五年八月一日下午三時許，在其位臺北市士林區文│
　│　　│      │林路之住處接獲不詳年籍者之來電，佯以係富達股份有限公司欲│
　│　　│      │進行市場調查，丁○○未予理會，然同年月六日，復於家中接獲│
　│　　│      │電話告知其中二獎，可得港幣二十五萬元（約新台幣一百萬元）│
  │    │      │並要求丁○○先行繳交百分之五之稅金至被告上開第一銀行帳戶│
  │    │      │內等語，致丁○○不疑有他，因陷於錯誤，而於九十五年八月八│
  │    │      │日，至臺北市○○區○○路八二號之臺北富邦銀行內，將所有二│
  │    │      │萬元之款項，存入被告上開第一銀行帳戶內。                │
　├──┼───┼────────────────────────────┤
　│4　 │乙○○│乙○○於九十五年八月八日前一週接獲不詳年籍者之來電，佯以│
　│　　│      │係係富達科技公司欲舉辦家電展，且有摸彩活動，又於同年月七│
　│　　│      │日，接獲電話告知其中獎，可得新台幣一百萬元，並要求乙○○│
　│　　│      │先行繳交外匯保險六萬二千四百元至被告上開第一銀行帳戶內等│
  │    │      │語，致乙○○不疑有他，因陷於錯誤，而於九十五年八月七日下│
  │    │      │午二時三十分許，至臺北市○○區○○路六九號之新竹企業銀行│
  │    │      │內，將所有六萬二千四百元之款項，存入被告上開第一銀行帳戶│
  │    │      │內。                                                    │
　├──┼───┼────────────────────────────┤
　│5　 │甲○○│甲○○於九十五年八月二十九日下午二時許，接獲二名不詳年籍│
　│　　│      │之成年男、女之來電向甲○○佯以：因你重複申請身分證及金融│
　│　　│      │信用卡，須匯款七萬元至被告上開安泰銀行帳戶內，才不會喪失│
　│　　│      │你的信用等語，致甲○○不疑有他，因陷於錯誤，而於同年月三│
  │    │      │十日上午十一時三十分許，至臺中市○○路之臺中市第二信用合│
  │    │      │作社內，將所有七萬元之款項，存入被告上開安泰銀行帳戶內。│
　└──┴───┴────────────────────────────┘
